【裁判字號】    92,交上易,127
【裁判日期】    920812
【裁判案由】    過失傷害
【裁判全文】
臺灣高等法院刑事判決                          九十二年度交上易字第一二七號
    上  訴  人
    即  被  告  丁○○
右上訴人因過失傷害案件，不服臺灣臺灣板橋地方法院地方法院九十一年度交易字第
二一三號，中華民國九十二年一月十五日第一審判決（起訴案號：臺灣板橋地方法院
地方法院檢察署九十一年度偵緝字第二八五號），提起上訴，本院判決如左：
    主  文
原判決撤銷。
丁○○因過失傷害人，處有期徒刑捌月。
    事  實
一、丁○○自民國六十七年間起，曾有傷害罪、違反票據法、賭博、酒醉駕駛等前科
    （其中傷害罪經台灣台北地方法院判處有期徒刑五月得易科罰金；其餘均判處罰
    金刑），經執行完畢，惟不構成累犯。
二、丁○○未曾考領汽車駕駛執照，本不得駕駛汽車，其竟於民國八十九年十一月二
    十五日下午三時許（起訴書誤載為五時許），駕駛車牌號碼ＢＵ─七一六二號自
    用小客車，沿臺北縣三重市○○街，由碧華國中往五華街五五巷方向行駛，途經
    五華街與自強路五段交岔路口時，本應注意汽車行駛時，駕駛人應注意車前狀況
    ，隨時採取必要之安全措施，而依當時情形，並無不能注意之情事，竟疏未注意
    車前狀況，致其所駕車輛右前車頭部位，由後撞及當時正在該路段同方向行走在
    前之路人甲○○，甲○○因之倒地，受有左股骨轉子間骨折及左肱骨近端粉碎性
    骨折之傷害。丁○○於肇事後，即將甲○○抱上車，依甲○○指示載送回其三重
    市○○街五五巷四七號住處門前，惟因聽聞甲○○之媳丙○○欲打電話報警處理
    ，旋再以所駕前開小客車將甲○○載往三重市○○街附近某國術館，旋即藉口要
    找地方停車，趁機逃逸無蹤。幸其車牌號碼已遭丙○○記下，始報警循線查獲。
三、案經甲○○訴由臺北縣政府警察局三重分局報請臺灣板橋地方法院檢察署檢察官
    偵查起訴。
    理  由
一、訊據上訴人即被告丁○○固坦承未考取駕駛執照，並於右揭時間駕駛上開汽車，
    途經臺北縣三重市○○街與自強路五段交岔路口處時，將甲○○載送回甲○○住
    處，嗣並再將甲○○載往臺北縣三重市○○街附近某國術館，旋即駕車離去之事
    實，惟否認有何過失傷害犯行，並辯稱：伊沒撞到甲○○，當時甲○○從菜市場
    出來雙手拿水果，從伊車頭前面左側過來，伊停車讓甲○○過，已經過了伊車頭
    後，看到甲○○蹲在馬路旁，伊是好意才下車協助，並送甲○○回家，甲○○到
    家還沒下車就叫伊載她去她認識的國術館，到國術館後，甲○○打電話叫女兒過
    來照顧，伊想沒什麼事情，又不是伊撞的，就走了，且當時伊車上尚有友人邱義
（一）甲○○於八十九年十一月二十五日下午三時許，在臺北縣三重市○○街與自強
      路五段交岔路口處買完水果，要返回五華街五五巷四七號住處時，遭車牌號碼
      ＢＵ─七一六二號自用小客車右前車頭，從後撞倒在地，肇事者撞傷甲○○後
      ，有下車將甲○○抱入其所駕之自小客車內，由甲○○指路載回甲○○住處，
      甲○○之媳丙○○見狀欲報警處理，肇事者聽聞後便即再駕車載甲○○至三重
      市○○街附近某國術館，嗣藉口停車後逃逸等情，業經告訴人甲○○迭於警詢
      、偵查中指訴綦詳（見九十年度偵字第一七五六三號偵查卷宗第七、八、三十
      頁）。甲○○當時倒地處位於五華街由碧華國中往五華街五五巷方向路旁，而
      其住處之五華街五五巷正位於其倒地處之左前方各情，有相片六幀、道路交通
      事故調查報告表在卷可憑。
（二）證人丙○○於原審法院調查中證稱：八十九年十一月二十五日下午，伊鄰居看
      到甲○○坐在車牌號碼ＢＵ－七一六二號自小客車內叫伊過去看，伊過去就問
      甲○○怎麼了，甲○○說開車的這人撞到她，但開車的人當時說是看到甲○○
      跌倒，好心載甲○○回來，不過因為甲○○說是被撞到，所以伊將車號記下來
      ，並且報警，當時鄰居很多人，大家都說要報警，開車之人有聽到，就開車載
      著伊奶奶甲○○對鄰居說要去國術館就診，因當時伊回到屋內打電話報警，所
      以沒有將開車之人攔下等語（見原審法院九十一年六月三日訊問筆錄）。嗣證
      人丙○○於本院稱：「我當時是在五華街五十五巷處所作美髮的工作，我聽到
      有鄰居告訴我說，我先生的祖母坐在一輛車子內，而車上的人對祖母非常的不
      禮貌。而該車的車主還故意把車子開到五華街大約五十三號停下，沒有停在我
      們的店門口，一直要阿媽自己下車。當時車上的人還很沒有禮貌的向祖母說，
      他是好心才把她載回，當時車上另外還有一個人，口氣亦是非常的不好，並有
      喝酒的情形。隨即車上的人就把阿媽載到溪尾街的一間國術館內，把阿媽丟在
      國術館內，自己開車離開。是阿媽自己打電話回家，要家人去把她帶回家。」
      、「不認識（該國術）。該國術館離我們五華街的住所有些距離。有些距離。
      」、「（事發當天是否就是被告丁○○開車？）是的。當時在車上的另外一人
      是坐在後座，我比較沒有辦法認出該人。」（本院九十二年六月二十三日訊問
      筆錄）；「國術館在台北縣三重市○○路○段一六五號『慈生堂』國術館。甲○○平時都是住在基隆，對於台北縣根本並不熟悉，所以不可能會主動告知要
      到離住處那麼遠的國術館。」（見本院九十二年六月三十日訊問筆錄）。
（三）被害人甲○○受有左股骨轉子間骨折及左肱骨近端粉碎性骨折之傷害，亦有新
      光吳火獅紀念醫院八十九年十一月二十九日甲種診斷證明書（見九十年度偵字
      第一七五六三號偵查卷宗第十頁），及九十二年七月十日（九十二）新醫醫字
      第七三六號函在本院卷可稽。足認甲○○當時應正沿五華街由碧華國中往五華
      街五五巷方向行走，遭被告駕車由後以右前車頭撞擊，否則單純跌倒，焉有致
      受有左股骨轉子間骨折及左肱骨近端「粉碎性」骨折之傷害？
（四）由被害人之甲○○指訴，及證人丙○○之證言。茍非被告駕車肇事，其何以在
      聽聞甲○○家人欲報警處理時，旋再載送甲○○離去？到達國術館後又將被害
      人棄置而離去？參以被告亦自承甲○○從伊車頭走過去時手還提二個袋子，但
      過了車頭就蹲在地上，當時並無第三者打、推甲○○或其他車子撞到甲○○，
      則被告稱見甲○○受傷而載送甲○○回家及至國術館就醫等情，堪認被告確即
      於右揭時地駕車撞傷甲○○之人無誤。被告所辯未撞及甲○○，係好心見甲○○跌倒路旁方載其回家云云，應係飾卸之詞，不足採信。
（五）至被告丁○○雖另以伊當時車上尚有友人「邱義男」可以證明，伊沒有撞到甲○○云云置辯，然被告經本院通緝到案時，先稱友人姓名為「黃阿義」，原審
      並依其所提供姓名、住址傳喚「黃阿義」，於本院又改稱係「乙○○」；被告
      並供陳可自行偕同「黃阿義」、「乙○○」到庭，然嗣「黃阿義」於原審調查
      中；乙○○」於本院調查中均未出庭。則被告後於原審、本院稱友人姓名為「
      邱義男」、「黃阿義」、「乙○○」其所述前後不一，已堪存疑。況被告確有
      駕車撞傷甲○○之事實，業如前述，是關於證人「邱義男」、「乙○○」，本
      院認無再行傳喚調查之必要，附此敘明。
（六）按汽車行駛時，駕駛人應注意車前狀況，並隨時採取必要之安全措施。道路交
      通安全規則第九十四條第三項定有明文。查，本件車禍事故當時，被告駕車沿
      臺北縣三重市○○街由碧華國中往五華街五五巷方向行駛，本應注意車前狀況
      ，竟疏未注意當時亦沿同方向行走在其右前方之路人甲○○，致由後撞擊甲○○身體左側，使之受有如事實欄所載之傷害，而依當時情形，並無不能注意之
      情事，被告疏未注意上述道路交通安全規定，以致肇事，其顯有過失甚明，且
      其過失行為與甲○○所受傷害間，具有相當因果關係，亦殆無疑。綜上所述，
      本件事證明確，被告犯行，足以認定。
二、核被告丁○○所為，係犯刑法第二百八十四條第一項前段之過失傷害罪。被告丁○○未曾考領汽車駕駛執照卻駕駛汽車，因而致告訴人受傷，依法應負刑事責任
    ，應依道路交通管理處罰條例第八十六條第一項規定加重其刑。
三、原審據以論罪科刑，固非無見，惟查被告丁○○未曾考領汽車駕駛執照，駕駛汽
    車，因而致告訴人受傷，依法應負刑事責任，原審未依道路交通管理處罰條例第
    八十六條第一項規定加重其刑，尚有未洽。被告丁○○上訴意旨否認犯罪雖未足
    採，但原判決既有前揭可議之處，仍屬無可維持，應由本院將原判決撤銷改判。
    爰審酌被告丁○○有事實欄所述之多項前科，素行並非良好，其中且於八十九年
    九月間，因服用酒類不能安全駕駛動力交通工具而駕駛罪，經臺灣臺北地方法院
    以八十九年度北交簡字第二二二三號判處罰金五千元，如易服勞役以三百元折算
    一日，有本院被告全國前案紀錄表在卷可憑，其竟於事隔二月後再犯本罪，顯見
    不知所警惕，戒慎，及未考領駕駛執照，本件事故肇因於被告駕駛自小客車，未
    注意車前狀況，甲○○係行走路旁，遭被告駕車由後撞擊，及被告丁○○迄未賠
    償告訴人，且一再飾詞否認犯行，犯後態度顯然欠佳等一切情狀，量處如主文第
    二項所示之刑，以示儆懲。
四、本件雖係被告上訴，但被告未曾考領汽車駕駛執照，駕駛汽車，因而致告訴人受
    傷，依法應負刑事責任，原審未依道路交通管理處罰條例第八十六條第一項規定
    加重其刑，係適用法律錯誤而撤銷原判決，本院依刑事訴訟法第三百七十條但書
    ，諭知較原審判決為重之刑。
據上論斷，應依刑事訴訟法第三百六十九條第一項前段、第三百六十四條、第二百九
十九條第一項前段、第三百七十條但書，刑法第二百八十四條第一項、道路交通管理
處罰條例第八十六條、罰金罰鍰提高標準條例第一條前段，判決如主文。
本案經檢察官朱兆民到庭執行職務。
中      華      民      國    九十二    年      八      月     十二     日
                              臺灣高等法院交通法庭
                                  審判長法  官  陳  祐  治
                                        法  官  楊  炳  禎
                                        法  官  王  炳  梁
右正本證明與原本無異。
不得上訴。
                                        書記官  潘  大  鵬
中      華      民      國    九十二    年      八      月    十三      日
附錄本案論罪科刑法條全文：
刑法第二百八十四條
因過失傷害人者，處六月以下有期徒刑、拘役或五百元以下罰金，致重傷者，處一年
以下有期徒刑、拘役或五百元以下罰金。
從事業務之人，因業務上之過失傷害人者，處一年以下有期徒刑、拘役或一千元以下
罰金，致重傷者，處三年以下有期徒刑、拘役或二千元以下罰金。


司法院資訊處製作；財團法人民間司法改革基金會備份。
